臺灣高等法院臺南分院刑事判決　　　　　　九十一年度上易字第一二八二號　　Ｇ
　　　上　訴　人　臺灣台南地方法院檢察署檢察官
　　　被　　　告　丙　○　○
右上訴人因被告竊盜等案件，不服臺灣台南地方法院九十一年度易字第一一八八號中
華民國九十一年九月三十日第一審判決（起訴案號：臺灣台南地方法院檢察署九十一
年度偵字第八０四五號、九十一年度偵字第八五七三號），提起上訴，本院判決如左
：
      主      文
上訴駁回。
      理      由
一、公訴意旨略稱：被告丙○○與同案被告乙○○（經原審判處拘役五十日確定）共
    同基於意圖為自己不法所有之犯意聯絡，於民國（下同）九十一年八月一日下午
    四時許，在台南縣仁德鄉○○路五二０號「全球獎遊藝場」內，見甲○○所有之
    「三星牌」行動電話放置於電腦桌上，趁甲○○暫離座位之際，由被告丙○○在
    旁把風，乙○○下手竊取甲○○所有之「三星牌」行動電話，因認被告丙○○共
    同涉有刑法第三百二十條第一項之竊盜罪嫌等語。
二、按犯罪事實應依證據認定之，無證據不得推定犯罪事實，刑事訴訟法第一百五十
    四條定有明文。而認定被告有罪之事實，應憑證據，如未能發現相當之證據，或
    證據不足以證明，自不能以推測或擬制之方法以之為裁判基礎；且認定事實所憑
    之證據，其為訴訟上之證明，須達於通常一般之人均不致有所懷疑而得確信者，
    始得據為有罪之認定，倘其證明尚未達到此一程度，而有合理懷疑存在時，尚難
    為有罪之認定基礎；茍積極之證據不足以為被告事實之認定，即應為被告有利之
    認定，更不必有何有利之證據（最高法院三十年上字八一六號、四十年臺上字八
    六號、七十六年臺上字四九八六號判例意旨參照）。末查，刑法上之共同正犯，
    以有意思之聯絡行為之分擔為要件，若於他人之犯罪，既無聯絡之意思，又無分
    擔實施之行為，即不得以共犯論（最高法院十八年上字第六七三號判例意旨參照
    ）。
三、公訴人認被告丙○○涉有竊取上開行動電話罪嫌，無非係以被告丙○○及乙○○
    於檢察官偵訊時坦承不諱，核與被害人甲○○指訴情節相符，並有贓物領據一紙
    在卷可佐為其主要論據。
四、被告丙○○經合法傳喚，無正當理由於審判期日不到庭。惟被告丙○○於原審審
    理時堅詞否認有於右揭時地與乙○○竊取行動電話之犯行，辯稱：伊並未與乙○○共同竊取行動電話，係乙○○於竊得行動電話後，找伊一起變賣行動電話等語
    。
五、經查：本件所應審究者，乃被告丙○○與同案被告乙○○就竊取行動電話部分是
    否有犯意聯絡及行為分擔？茲查，被告丙○○於原審審理時供稱：「（問：乙○○偷手機時，你有無在旁把風？）沒有」等語（詳原審九十一年九月二十三日審
    判筆錄），核與乙○○於原審審理中供述：「我偷手機時，丙○○不知情」、「
    （問：你要偷手機的時候，有無告訴丙○○？）沒有。是我偷完之後，我才告訴
    丙○○」等語（詳前開審判筆錄）情節相符。嗣乙○○於本院審理中供陳：「我
    去偷的，之後找他一起去變賣」、又稱：「我去偷時，他不知道，他那時在另一
    邊打電玩，他沒有看到」等語。雖被告丙○○及乙○○於檢察官偵訊時均供稱：
    二人一起竊取手機等語，然被告丙○○就此辯稱：「我在檢察官偵訊時，以為我
    把手機拿去變賣，就是一起偷，所以才承認」等語（詳原審九十一年九月二十三
    日審判筆錄），而被告丙○○確有與乙○○攜帶上開行動電話變賣之行為，是被
    告丙○○辯稱其不解法律之構成要件內容，誤以為該等行為即為刑法竊盜罪之構
    成要件行為，亦極有可能。是被告二人於檢察官偵訊時坦承共同竊取行動電話乙
    節是否屬實，即有可疑。且觀諸被告丙○○警察訊問時係供稱：「因為我是在撞
    球部，被害人在網咖店內，是乙○○主動至撞球部找我，說要去變賣行動電話，
    我也未詢問該行動電話從何而來」等語（詳警卷），被告乙○○於警訊中亦供述
    ：「我是於九十一年八月一日下午四時許在台南縣仁德鄉○○路五二０號金球獎
    遊藝場內，見有人打電腦上網玩遊戲，離開後遺留在電腦桌上，我見沒人來找這
    支行動電話，我就將行動電話拿在右手上在店內坐了一會，我想這支行動電話的
    主人可能已經離去，也不知道手機沒拿，我就叫店內與我一起上網咖的朋友雙俊
    南與我一同離去」等語（詳警卷），渠等二人均僅言及乙○○竊得行動電話後偕
    同被告丙○○一起變賣，而未言及二人共同竊取行動電話。綜合上情觀之，應認
    被告二人於警訊及原審審理時所述為真。則被告丙○○事前就乙○○竊取行動電
    話之犯行既不知情，且亦未有把風之動作，實難認被告丙○○就乙○○竊取行動
    電話之行為有犯意之聯絡及行為之分擔，不能逕以被告丙○○與乙○○共同前往
    變賣行動電話，即推認其就竊盜部分犯行有犯意聯絡及行為分擔。此外，復查無
    其他積極證據證明被告丙○○確有公訴人所指之竊取行動電話之犯行，因此原審
    以不能證明被告此部分犯罪而諭知此部分無罪之判決，核無不合，檢察官上訴意
    旨，仍執前詞，就原審已詳細說明之論據，任意指摘原判決不當，並無可取，為
    無理由，應予駁回。
六、被告丙○○經合法傳喚，無正當理由不到庭，不待其陳述逕行判決。
據上論結，應依刑事訴訟法第三百六十八條、第三百七十一條，判決如主文。
本案經檢察官曾銘芳到庭執行職務。
中    華    民    國      九十一      年      十二      月      二十五  日
                                  臺灣高等法院臺南分院刑事第三庭
                                      審判長法官  黃    崑    宗
                                            法官  莊    俊    華
                                            法官  林    勝    木
右正本證明與原本無異。
不得上訴。
                                      法院書記官  吳    秋    賢
中    華    民    國      九十一      年      十二      月     二十六   日
